臺灣臺北地方法院民事判決　　　　　　96年度重訴字第1253號
原　　　告　　台灣杜邦股份有限公司
法定代理人　　陳錫安
訴訟代理人　　張淑芬律師
　　　　　　　陳岳瑜律師
被　　　告　　環世國際物流股份有限公司
法定代理人　　吳景明
訴訟代理人　　梁穗昌律師
複代理人　　　李夏菁律師
被　　　告　　新麗登金屬工業股份有限公司
兼法定代理人　張榮達
上二人共同
訴訟代理人　　王勝彥律師
上列當事人間侵權行為損害賠償事件，本院於中華民國100年1月
17日言詞辯論終結，判決如下：
    主      文
原告之訴及其假執行之聲請均駁回。
訴訟費用由原告負擔。
    事實及理由
一按訴狀送達後，原告不得將原訴變更或追加，但請求之基礎事
  實同一者，不在此限，民事訴訟法第255條第1項第2款定有明
  文。次按所謂請求之基礎事實同一，係指變更或追加之訴與原
  訴之主要爭點有其共同性，各請求利益之主張在社會生活上可
  認為同一或關連，而就原請求之訴訟及證據資料，於審理繼續
  進行在相當程度範圍內具有同一性或一體性，得期待於後請求
  之審理予以利用，俾先後兩請求在同一程序得加以解決，避免
  重複審理，進而為統一解決紛爭者，即屬之，最高法院95年度
  台上字第1573號判決可資參照。本件原告起訴時請求被告新麗
  登金屬工業股份有限公司(下稱新麗登公司)與被告環世國際物
  流股份有限公司(下稱環世公司)依民法第184條第2項、第185
  條、第191條第1項連帶賠償，嗣於訴訟繫屬中，於民國97年2
  月22日追加民法444條為請求權基礎(見本院卷(一)第232頁)，於
  97年7月21日追加被告張榮達並追加請求權基礎民法第184條第
  1項前段(見本院卷(二)第103頁至108頁)，於99年11月30日追加
  請求權基礎民法第191條之3(見本院卷(四)第116至128頁)，雖被
  告表示不同意，惟經核與起訴主張之請求基礎事實同一，訴訟
  證據及資料具有同一性，可於本院審理程序中加以利用，原告
  所為訴之追加，合於前揭法條規定，應予准許，合先敘明。
二原告主張：
  (一)原告所有之貨物，係委託訴外人百及物流股份有限公司（下
    稱百及公司）儲存、配銷，因百及公司原訂之庫房空間不足
    ，故百及公司依原告與其所訂之倉儲管理及運送合約第2條
    第3項，提供其向被告新麗登公司承租位於桃園縣觀音鄉○
    ○村○○○路11號編號D棟倉庫，作為存放貨物使用。被告
    環世公司則向被告新麗登公司承租位於上開且同址之如附圖
    所示編號A、B、C棟鐵皮屋頂倉庫作為商品儲存使用，又被
    告環世公司將廠房之B棟後半部份轉租予訴外人油懋科技股
    份有限公司(下稱油懋公司)生產及堆存易燃品。嗣於95年2
    月2日下午16 時30分左右，A、B、C、D棟倉庫發生火災，經
    查本次火災起火點係在B棟倉庫後半部油懋公司塑料儲存區
    南側東端處發生，火勢快速延燒左右倉庫，導致A、B、C、D
    棟之建物及存放之貨品嚴重毀損，而原告因系爭火災致堆存
    於D倉庫之貨物全部燒燬滅失。
  (二)被告新麗登公司所有之建築物類別，屬於一般倉庫類場所類
    ，而被告新麗登公司依建築法第77條規定應有維護該建築物
    ，於核准使用類別中合法使用與維護構造及設備安全之責任
    ，惟其明知油懋公司製造生產柴油危險物品，已屬非合法使
    用建築物，且依94年度建築物防火設備設施與設備安全檢查
    結果，被告新麗登公司有多項消防安全設備之項目及內容不
    符規定，而油懋公司已有超量使用電力情形下，仍容許油懋
    公司繼續生產製作危險物品。是被告新麗登公司違反建築法
    第77條規定，未預先採取必要之維護措施(例如設置足夠消
    防預警設備等)，以致火災發生時，自系爭起火點迅速擴大
    延燒，造成原告堆存於D倉庫之貨物燒燬滅失，被告新麗登
    公司雖非起火責任，但有因違反建築法及消防法之保護他人
    法令，致生延燒迅速之延燒責任，且系爭起火點亦在油懋公
    司違規使用之B棟廠房後側，是原告所受損失與新麗登公司
    之違反保護他人法令之過失行為間，具有相當因果關係，被
    告新麗登公司為建築法第77 條第1項、第91條所規定之所有
    權人，其未監督承租人環世公司及轉承租人油懋公司設置消
    防安全設備及合法使用，違反保護他人之法律，以致原告之
    貨物毀損滅失，故被告新麗登公司應依民法第184條第1項前
    段、第2項規定，對原告負損害賠償責任。
  (三)被告環世公司為倉庫營業人，其將系爭倉庫一部轉租油懋公
    司生產再生(塑化)油並存放含有石油系混合物(直鏈烷類)成
    分之易燃物品，依油懋公司與被告環世公司間物流倉儲租賃
    契約書第7條約定，被告環世公司應交付合於通常使用之標
    的物於油懋公司，而油懋公司應安裝符合公共安全及消防檢
    查之相關設備。是油懋公司所營事業為高風險之行業，被告
    環世公司卻逕予轉租上開廠房，任由油懋公司生產再生(塑
    化)油，此為危險工作場所，與一股倉庫儲存貨物顯有差異
    ，況且油懋公司自承租後將近4個月，仍未依消防法第6條設
    置合於規定之消防設施，即開始試機生產，以致有超量使用
    電力之情形，卻未見被告環世公司作何改善，或油懋公司有
    進一步加強消防安全設備，直至火災發生後延燒迅速，損害
    擴大至各個廠房。被告環世公司為建築法第77條第1項、第
    91條所規定之使用人，其未監督轉承租人油懋公司依法設置
    消防安全設備及合法使用，違反保護他人之法律，以致原告
    之貨物毀損滅失，故被告環世公司應依民法第184條第1項前
    段、第2項規定對原告負損害賠償責任。
  (四)本件火災起火因可能為被告新麗登公司負責人張榮達故意縱
    火，依民法第184條第1項前段、第2項、第28條、公司法第
    23條，請求被告張榮達與被告新麗登公司負連帶損害賠償責
    任。
  (五)消防法或建築法上之安全檢查或相關注意義務，立法意旨即
    為避免因建物違反消防安全設施所致建物內及相鄰不特定人
    事物之損失。故如認為被告系爭建物有違反建築法及消防法
    之安全規定，且與延燒原告財產間有密不可分之關係，而此
    延燒因素非必為主因，即應認定有因果關係，至於起火或過
    失責任比例，均非所問。被告新麗登公司所有之建築物，依
    消防安全設備檢修申報書，可知火警自動警報設備之回路斷
    線故障、諸多回路皆以電阻斷路。再依桃園縣政府消防局所
    製作之火災原因調查報告書，及桃園縣政府消防局第三大隊
    草漯分隊火災出動觀察記錄，可知系爭廠房約於15時59分發
    生火災，卻因火警及設備故障，並未發出警鈴聲，以致於遲
    至16時7分始有人報案，消防隊雖僅花費3分鐘即到達火場，
    然已無法迅速撲滅火勢，於是火勢延燒，造成本件原告之重
    大損害。若16時因火警自動警報設備之警鈴大作而有人報案
    ，消防隊約於16時3分即得到達現場，當時火勢仍僅蔓延於
    最初起火點周遭，尚未擴大，不致於造成火災延燒D棟之結
    果。再查被告新麗登公司之建物安全檢查，分別於94年7 月
    22日及同年9月7日經桃園縣政府核退，足認被告新麗登公司
    及被告環世公司就系系建物未改善消防設備，而證人謝健助
    之證言亦可證明94年12月26日之檢修並未檢查廠房，是被告
    等明顯違反建築法及消防法規，建築物所有權人、使用人均
    應受罰，且建築物所有權人與承租人間有關公法義務之免除
    或減輕之責任轉換，不能免除對該法令所欲保障之他人賠償
    義務，至多僅是變更所有權人與承租人間內部應分攤賠償責
    任之比例，故被告新麗登公司不得以其與承租人間之特約做
    為脫免其應對原告負之賠償責任。
  (六)系爭起火點屬於民法第191條之3之危險工作場所，由96年度
    重訴更一字第10號、95年度重訴字第720號判決足見油懋公
    司、新麗登公司同屬危險工作場所。而桃園縣政府消防96
    年2月27日桃消預字第0960001970號函亦認定油懲公司乃從
    事再生塑化油，經營之業務內容為易致火災發生而致生損害
    於他人之危險事業，且以從事此種危險事業而獲利，屬於民
    法第191條之3之經營一定事業，是油懋公司屬民法第191條
    之3之危險製造人，而新麗登公司、環世公司未顧及風險之
    增加，將廠房任意出租或再轉租予高危險工作場所之油懋公
    司，且未督促油懋公司加裝化學泡沬消防設施及防止氣爆設
    備，並提高電力契約容量設備動力配電未經甲級電器技師簽
    證，而未盡督促油懋公司依築建法第77條第1項及第91條設
    置消防設備之責，又廠外堆積諸多環保垃圾、廠內儲放易燃
    性之石油焦混合物，揮發性鎔劑，致易產生火災，足證新麗
    登公司、環世公司乃從事出租廠房予屬高危險工作場所之公
    司的危險事業經營者，民法第191條之3乃在處罰事業經營者
    因製造危險來源且未控制危險來源並因該危險來源而獲利，
    故環世公司、新麗登公司應與油懋公司同負民法第191條之3
    之損害賠償之責。臺灣高等法院96年度重上字第513號判決
    認系爭火災實係因第三人將引火物投進塑料、廢機油、碳粉
    等原料儲存區之偶發事件所引起云云，純為臆測，並無根據
    。被告新麗登公司於95年6月14日之刑事告訴狀已指明環世
    公司之過失，亦說明環世公司未盡善意管理督導及監督之責
    任，轉租予未經政府核發許可證照之油懋公司，是因人為之
    不當導致租賃標的物引發火災，故依民法第444條規定，承
    租人環世公司應負賠償責任。
  (七)民法第276條第1項明文「…除該債務人應分擔之部分外，他
    債務人仍不免其責任」環世物流公司欲引油懋公司免責部分
    ，作為環世公司免除責任，應以環世物流公司與油懋公司間
    有連帶債務關係為限。原告並未向油懋公司免除債務，亦無
    消滅全部債務之意思表示，且依據環世公司所提出之相關證
    物及推論，本件起火原因可能係源於新麗登公司負責人張榮
    達之縱火行為，則縱被告張榮達、新麗登公司、油懋公司與
    環世公司間為共同侵權行為，環世公司所能免責者僅為油懋
    公司所應負擔之責任比例範圍，而非全部。如油懋公司經法
    院認定為無責任時，則環世公司無以民法第276條第1項抗辯
    之餘地。民法第276條第1項規定適用為連帶債務，而被告3
    人間為不真正連帶關係，無適用該條之餘地。
  (八)原告及百及公司並無違反任何保護他人法令，或對本件失火
    責任有過失，被告主張原告與百及公司對原告損失有過失相
    抵之適用，被告應負舉證責任。
  (九)原告公司存放於D棟廠房之貨物受損明細及金額，已委由英
    商麥理倫國際公證有限公司台灣分公司於火災事故現場進行
    查勘及盤點作業，並就原告公司所受之損害金額估算，計算
    原告公司之損失金額共計36,138,450元，原告起訴僅請求
    35,045,585元。
  (十)原告對被告分別之請求權基礎：環世公司：依民法第184
    條第1、2項、第185條、第191-3條、第444條，建築法第77、
    77-1、91條，消防法第6條之規定，對原告負損害賠償責任。
    新麗登公司：依民法第184條第1、2項、第185條、第191條
    、第191-3條，建築法第77、77-1、91條，消防法第6條之規
    定，對原告負損害賠償責任。張榮達：依民法第184條第1
    、2項、第185條，建築法第77、77-1、91條，消防法第6條之
    規定，對原告負損害賠償責任。被告間之連帶關係或不真正
    連帶關係：被告張榮達為新麗登公司之負責人，應依民法
    第28條、公司法第23條之規定與新麗登公司負連帶賠償責任
    。如張榮達經認定為故意縱火，與新麗登公司及環世物流
    公司間，應依民法第185條第1項規定，對原告負連帶損害賠
    償責任，或張榮達、新麗登公司及環世物流公司間，均獨立
    對原告成立單獨之侵權行為損害賠償責任，3 者間為不真正
    連帶關係。
  (十一)聲明：
    1.被告應連帶給付原告35,045,585元，及自起訴狀繕本送達
      被告翌日起至清償日止，按年息5%計算之利息。
    2.原告願供擔保聲請宣告假執行。
三被告新麗登公司、張榮達抗辯：
  (一)建築法第77條、第77條之1及消防法第1條之規定係為維護公
    共安全而設，非用以保護個人或特定範圍之人之權益，並非
    屬民法第184條第2項之保護他人之法律。縱消防法第6條第1
    項及建築法第77條規定屬於保護他人之法律，但該二法條均
    屬抽象規定，場所管理人應設置並維護何種消防安全設備，
    建築物所有權人、使用人應如何維護建築物合法使用與其構
    造及設備安全，運用於個案時仍應具體敘明。原告並未具體
    敘明被告新麗登公司如何違反上開規定。
  (二)消防法第6條所規定之管理權人，係指依法令或契約，對各
    該場所有實際支配管理權者。被告新麗登公司否認被告環世
    公司所提出新麗登公司與油懋公司租約之真正。建物(A、B
    、C、D棟倉庫)之火災事故，係被告新麗登公司出租予訴外
    人偉常國際有限公司(下稱偉常公司)，偉常公司再出租予被
    告環世公司管理使用期間所發生，而依偉常公司與環世公司
    所訂立備忘錄，可證明消防安全設備等設施由油懋公司負擔
    ，否則被告環世公司需提前終止與油懋公司之租約，是消防
    法第6條規定之管理權人應為油懋公司或被告環世公司，被
    告新麗登公司僅為系爭建物所有權人及出租人，不具實際支
    配管理權，並無義務就承租人於租賃期間中，因租賃物管理
    不當所致之損害負責。
  (三)被告新麗登公司為低度危險場所，就系爭廠房之消防安全設
    備已依法於94年8月10日經桃園縣政府消防局複查通過，而
    依94年度消防安全檢查報告及桃園縣政府94年11月2日府工
    使字第0940306909號函，可知系爭倉庫之A至D棟已依建築物
    公共安全檢查簽證及申報辦法第2條完成公共安全檢查簽證
    及申報作業，被告並無違反相關建築法及消防法，並有臺灣
    高等法院96年度重上字第513號判決可證。是被告新麗登公
    司並無任何過失可言。原告提出之消防安全設備檢修報告書
    及消防安全設備改善計畫書，認被告有消防安全設備及內容
    缺失，惟上開文書其檢修之對象僅為被告新麗登公司之辦公
    室（即行政大樓），並不包括系爭失火之廠房。而系爭失火
    之廠房與行政大樓係屬個別獨立之建築物，是系爭火災之延
    燒與被告新麗登公司是否檢修辦公室並無關係。本件損害之
    發生係在假日工廠無人時，與手持式乾粉滅火器藥劑過期、
    室內消防栓設備故障或照明設備、標示設備之缺乏或故障完
    全不具任何關係。火警自動警報設備並無故障，縱有故障與
    本件損害之發生是否具有相當因果關係，原告除證明火災警
    報器未發揮作用外，尚須證明火災警報器未發報導致該救災
    有如何之遲延，及因為該遲延而如何使損害發生或擴大。另
    原告主張被告新麗登公司未為相當之保全，以防止或避免不
    當之飛灰餘燼或可能引火物自該圓孔投入或飛入，難謂已盡
    相當之防火義務云云。然過失之有無，應以怠於善良管理人
    之注意為斷，原告未舉證被告有何怠於上開注意義務，又損
    害賠償之債，以有損害之發生及有責任原因之事實，並二者
    之間，有相當因果關係為成立要件。本件現場建物留有圓孔
    ，依經驗法則，可認通常不必皆發生引火物從此管道丟入引
    火之情事發生。況依96年度重訴更一字第10號判決認系爭火
    災實係因第三人將引火物投進塑料、廢機油、碳粉等原料儲
    存區之偶發事件所引起云云，而此第三人絕非被告張榮達，
    張榮達已對散佈火災係張榮達縱火者，提起妨害名譽之自訴
    案。被告二人無侵權行為故意、過失之責任要件，自不應令
    負任何損害賠償之責。原告援引最高行政法院判例，與私權
    爭執應無關係。本件系爭火災起火及燃燒之地點，與原告所
    指被告新麗登公司有多項消防安全設備設施之項目及內容故
    障或不符規格處毫無關係。
  (四)在認定民法第191條工作物之範圍時，應從嚴加以界定，以
    免使舉證困難之不利益，全由建築物或工作物之所有人負擔
    。本件原告損害係疑似人為縱火所致，並非被告所有之系爭
    建築物本身之設置或保管有何缺失而致，縱系爭消防未臻完
    ，核與火災原因並無因果關係。火災之發生既與系爭建築物
    本身無關，則建築物所有人即無任何故意過失可言，被告毋
    庸依民法第191條第1項負責。且人為縱火非屬建築物之從物
    或成分，是損害倘非建築物之從物或成分所致，即無民法第
    191條第1項本文規定之適用。
  (五)被告否認原告提出公證報告之真正且其內容，並非就火災發
    生之原因及歸責事由作鑑定、分析，與本件侵權行為無關。
    被告張榮達、被告新麗登公司不符合民法第184條第1項或第
    2項侵權行為要件，亦無民法第191條之3要件之違反，被告
    二人不需負連帶責任。
  (六)聲明：
    1.原告之訴及假執行均駁回。
    2.如受不利之判決，願提供擔保請准宣告免為假執行。
四被告環世公司抗辯：
  (一)被告環世公司非系爭起火處之所有權人亦非使用人，原告主
    張被告違反建築法及消防法，於法未合。而依本案火災原因
    調查報告書及消防局報告可知，本件消防人員到場時，僅有
    B棟後半段起火，而在消防人員都無法避免火勢擴大之情形
    ，原告主張被告應就火勢延燒負責，要無可採。原告應具體
    証明被告環世公司違反何項法律規定及所違反之行為態樣如
    何而構成侵權行為。訴外人台灣宅配通股份有限公司（下稱
    台灣宅配公司）因系爭火災請求被告環世公司賠償乙案，經
    臺灣高等法院96年度重上字第513號民事判決係環世公司勝
    訴，在台灣宅配公司與被告環世公司有保管契約關係之情形
    皆已判決環世公司無責，則本件原告與被告並無契約關係之
    情形下，被告環世公司不可能對原告有侵權行為。原告空言
    主張被告環世公司未依消防法及建築法規定之標準設置消防
    安全設備係屬違反保護他人之法律，惟原告並未證明依何法
    律被告環世公司應對原告負此等督監義務之責，以及被告環
    世公司係未能督促油懋公司漏未設置何項消防安全設備，原
    告主張自無可採。
  (二)油懋公司係剛承租廠房而正在逐步建置中，尚未正式經營或
    生產，而在此之前油懋公司已經有先行安裝消防池及滅火器
    ，故油懋公司係因廠房建置中而逐步設置並非無設置，且其
    並未開始生產營業，油懋公司當時在系爭場地並未對外正式
    生產或營業，試車僅係機器裝置後之校驗步驟，不得謂其於
    當時未就正式營業所需之消防設備裝置即屬有過失。又本件
    火災並非因試車所致、亦與電力使用無涉，而係人為縱火，
    故原告之主張顯與本件火災發生無因果關係，且在本件火災
    發生前偉常公司及新麗登公司切割機器而造成跳電，故縱有
    超用電力亦係新麗登公司及偉常公司而非油懋公司。況事發
    時油懋公司係全廠停工過春節，無使用任何電力。環世公司
    與出租人偉常公司簽訂租約，租約第7條約定係房東負責消
    防設施而應使房屋無公共安全之虞。而環世公司係經出租人
    偉常公司之同意轉租予油懋公司，並由被告環世公司與偉常
    公司簽訂備忘錄，協議由油懋公司直接向偉常公司承擔安裝
    符合該行業之公共安全及消防檢查之相關設備，且偉常公司
    答應油懋公司使用偉常公司之電錶，並自行負擔繳費，因此
    設若油懋公司有違反此約定，並非被告環世公司所應負責。
  (三)本件消防局火災鑑定報告結果中已經指明系爭火災之起火原
    因係人為縱火，此自非可歸責被告環世公司。火災原因既係
    人為縱火，並非因環世公司消防安全設置不當所造成，既係
    縱火則與被告環世公司是否有依標準設置無關聯，環世公司
    就本件火災自無過失。且依消防局報告，足證消防隊趕到時
    只有B棟起火，C棟、D棟並未起火，故並無發現遲延。
  (四)原告主張被告應無不能防範有人從該圓孔投擲引火物云云，
    完全是以事後之明之態度論事並強人所難，確若無該圓孔，
    縱火者亦可另找他處引火，何況並無任何人得預知會有人縱
    火，亦無法規規定不得有圓孔。原告所主張圓孔與原告所謂
    消防安全設備完全無涉。再火災發生因縱火所致，承租人對
    出租人並無責任，舉重以明輕，本件被告環世公司對於無契
    約關係之原告更無侵權行為可言。原告亦主張火災係由第三
    人縱火所致，並追加被告張榮達，而桃園地方法院97年度聲
    羈字第486號卷記載被告張榮達所涉嫌之犯罪事實，則環世
    公司就此自無可歸責。而與本案有關之臺灣高等法院96年重
    上字第513號、98年簡上更(一)字第3號、96年重訴更(一)字第10
    號判決皆認系爭火災係人為縱火，環世公司就火災之發生及
    擴大無可歸責，並認環世公司將廠房轉租予油懋公司並無違
    法，且與火災之發生亦無因果關係，環世公司縱未事先在前
    開圓形及方型孔洞上裝設遮蔽物，亦無違反善良管理人注意
    義務，且此一消極行為與系爭火災之發生間欠缺相當因果關
    係，環世公司並無遲延救火，環世公司就系爭廠房之消防安
    全設置並無違反相關規定，環世公司並無依與偉常公司之備
    忘錄而對原告負責之理。另新麗登公司對於吳景明及員工林
    朝賢、邱顯育提起公共危險罪之告訴，經偵查後均為不起訴
    處分確定，而油懋公司負責人鍾綜桓所涉公共危險罪亦經臺
    灣高等法院98年度上易字第2525判決無罪確定。可知環世公
    司及油懋公司對於本件火災之發生，應均無可歸責之事由。
  (五)油懋公司並非危險行業，且係政府鼓勵之綠色再生產業，油
    懋公司係用廢機油、塑膠及碳粉等廢棄物生產再生油，廢機
    油、廢塑膠及碳粉並不比原告之貨物較為易燃，所產生之再
    生油之燃點更高達110℃以上，並係用電加熱，在無氧氣、
    無火源條件下生產，同時解決垃圾污染與另闢替代能源來源
    的兩大課題，乃為政府所鼓勵行業並非危險行業。油懋公司
    當初所申請設立工廠時即被主管機關歸類係塑膠製品製造業
    ，此並非高度危險工作場所。而本件系爭房屋所有權人被告
    新麗登公司已經就本件已經消防安全檢查合格。
  (六)原告與被告環世公司間並無契約關係，更非出租人與承租人
    之關係，並無民法第444條之適用。環世公司係倉儲業並非
    危險行業，本件並非因被告環世公司之工作或活動或所使用
    之工具所致生火災，是與民法第191條之3之要件不符。
  (七)原告主張民法第191條之3已罹於2年時效經過而消滅，另原
    告未對其所主張被告環世公司負責設置有過失之受僱人林朝
    賢等人起訴，故原告主張之民法第184條侵權行為或追加民
    法第191條之3規定，均罹於時效而消滅。若原告本件主張可
    採，油懋公司方為本件火災責任之最終負責人，惟原告迄未
    對油懋公司起訴，則原告對油懋公司之請求權已因罹於2年
    時效而消滅，依民法第276條第2項規定，被告亦同免其責。
    原告亦未對共同被告公司之員工起訴，故對該等員工之侵權
    行為請求亦已罹於時效而消滅，環世公司亦得主張時效抗辯
    。又原告迄未對被告環世公司之出租人偉常公司提起共同侵
    權行為請求，則原告就偉常公司應負擔之責任亦屬罹於時效
    消滅，被告環世公司主張就偉常公司應分擔部分免責。
  (八)法院若認原告之主張可採，則原告與其使用人百及公司與有
    過失，被告主張過失相抵。因原告所委之百及公司就原告所
    使用之廠房D，與被告環世公司同採保全方式而無人員看守
    ，且原告未舉證證明百及公司所在廠房D之消防設備已依據
    消防法規建置並無違誤，其就火災之延燒亦屬與有過失。又
    原告主張被告環世公司未督促油懋公司設置消防安全設備而
    致火災延燒擴大係有過失云云，則百及公司所承租使用之廠
    房D亦同樣未能阻止火災之延燒而屬係有過失，原告應就其
    使用人百及公司之過失負責。
  (九)損害賠償以回復原狀為原則，原告請求賠償金錢顯不合法。
    原告未證明其在火災現場確實放置物品、品質、數量。而原
    告所提之公證報告係以原告自製文件為憑，顯不可採。該公
    證報告所認定損害金額與原告起訴金額不同。公證報告作成
    日為96年9月，原告早在96年8月即已提起本件訴訟，且公證
    報告第5頁有記載計算內容如附件G，惟公證報告皆無附件A-
    F之出處，顯有不實，是該公證報告係為配合原告96年8月1
    日提起本件訴訟後之附合而作。48萬元額外費用無任何證明
    ，不足為憑。原告主張系爭損害應繳納營業所得稅，今原告
    之貨物既滅失而毋庸繳交營所稅，自應將此因此而減免之金
    額扣除，否則即屬不當得利。法人營業所得稅依法為25% ，
    故本件之損害金額至少應再扣除25%，以原告所主張之
    35,045, 585元為計，則原告至少應再扣除8,761,396元。
  (十)聲明：
    1.原告之訴及假執行均駁回。
    2.如受不利之判決，願提供擔保請准宣告免為假執行。
五兩造不爭執之事項：
  (一)被告新麗登公司為桃園縣觀音鄉○○村○○○路11號之A、B
    、C、D、E棟廠房之所有權人，於94年1月1日將A、B、C 、D
    、E棟廠房出租予偉常公司(廠房租賃契約影本見本院卷(一)第
    180至183頁)，偉常公司將D棟出租予百及公司，偉常公司於
    94年2月1日將A、B、C棟前半部出租予環世公司，租期自94
    年5月1日至96年4月30日(物流倉儲租賃契約書影本見本院卷
    (一)第199至205頁），環世公司於94年10月20日將B棟廠房後
    側約300坪轉租予油懋公司存放再生油進口設備及膠粒等物
    品，租期自94年11月1日起至96年4月30日止(物流倉儲租賃
    契約書及備忘錄影本見本院卷(一)第129至133頁）。
  (二)95年春節假期自95年1月28日(星期六，除夕）至95年2月2日
    (星期四，農曆初五)，假期中廠房停工，均採保全方式無人
    看守。95年2月2日下午4時左右，於B棟廠房後側發生火災，
    嗣延燒至廠房A、B、C、D棟。
  (三)油懋公司負責人鍾綜桓因失火公共危險罪遭桃園地方法院檢
    察署以96年度偵字第1334號公共危險罪提起公訴(起訴書見
    本院卷(二)第123-126頁)，經臺灣桃園地方法院判決無罪(該
    院97年度易字第390號刑事判決見本院卷(三)第203-220頁)，
    臺灣高等法院駁回上訴確定(該院98年度上易字第2525號刑
    事判決見本院卷(三)第272-288頁)。
  (四)新麗登公司以環世公司、油懋公司為被告，主張侵權行為損
    害賠償(96年重訴更一字第10號民事判決見本院卷(四)第72-80
    頁、第107-115頁)。
  (五)台灣宅配公司以被告環世公司為被告，主張侵權行為損害賠
    償、債務不履行損害賠償(95年重訴字第720號民事判決見本
    院卷(一)第13-20頁，臺灣高等法院96年重上字第513號民事判
    決見本院卷(三)第352-363頁)。
  (六)偉常公司以環世公司為被告，請求給付租金（98年簡上更(一)
    字第3號民事判決見本院卷(三)第352-363頁)。
  (七)被告張榮達未經刑事判決認定有故意縱火行為。
六本件爭點(98年4月20日兩造同意下列爭點，見本院卷(二)第296
  頁反面)：
  (一)系爭火災被告3人有無侵權行為責任？
  (二)原告與其使用人百及公司是否與有過失？
  (三)原告得否依民法第444條而主張被告環世公司應就油懋公司
    之過失對原告負侵權行為責任？
  (四)原告對被告3人之請求權是否已罹於消滅時效？是否應依民
    法第276條減免被告3人之責任？
  (五)被告3人是否應依民法185條規定負連帶賠償責任？
  (六)若被告應負損害賠償責任，應賠償金額為何？
七被告環世公司、新麗登公司、張榮達就系爭火災對原告有無侵
  權行為責任？
  (一)原告主張:建築法第77條第1項及第91條、消防法第1條及第6
    條規定，均屬民法第184條第2項之保護他人之法律。被告環
    世物流公司為建築法第77條第1項、第91條所規範之使用人
    ，其未監督轉承租人油懋公司依法設置消防設備及合法使用
    ，係屬違反保護他人之法令，應依民法第184條第1項前段、
    第2項、第191條之3、建築法第77條、第77條之1、第91條、
    消防法第6條之規定，對原告負損害賠償責任。被告新麗登
    公司為建築法第77條第1項、第91條所規範之所有權人，其
    未監督轉承租人環世物流及轉承租人油懋公司依法設置消防
    設備及合法使用，係屬違反保護他人之法令，應依民法第18
    4條第1項前段、第2項、第191條、第191條之3、建築法第77
    條、第77條之1、第91條、消防法第6條之規定，對原告負損
    害賠償責任。被告環世物流公司及新麗登公司違反保護他人
    之法令與監督管理出租物之過失行為，與原告受損間有因果
    關係。被告張榮達應依民法第184條第1項、第2項、民法第
    185條、建築法第77、77之1、91條、消防法第6條之規定，
    對原告負損害賠償責任等語。
  (二)桃園縣政府消防局於本件火災發生後調查火災原因，而於95
    年3月16日製作之調查報告內容謂：(一)起火處在B棟後(南)側
    ，被告油懋公司之塑料儲存區南側東端處(見調查報告第6頁
    ，本院卷(一)第84頁)。又排除焚燒垃圾飛火引火、電焊施工
    不慎引火、電氣因素引火等起火原因可能性(調查報告第7、
    8頁，本院卷(一)第85、86頁)。勘查起火處，未發現自燃物性
    質。鍾綜桓陳述：「(當時廠房內物品?)再生能源設備及催
    化劑、碳粉、幾包電纜皮，及空桶、廢機油。沒有自燃性危
    險物。」「本公司生產之物品為碳粉及塑化油。原料為回收
    之塑膠、廢機油，將塑膠粉碎、進料、加熱、攪拌、冷卻後
    ，製成成品。沒有添加物，僅使用催化劑。」油懋公司廠長
    陳永泰陳述：「廠房南側東端處由北到南分別放置塑料、廢
    機油及碳粉均不會自燃，但若有外來之火源就會燃燒。」，
    應排除危險物品自燃引火之可能性（見調查報告第7頁，本
    院卷(一)第85頁)。(二)勘查現場發現油懋公司南側鐵捲門係關
    閉狀態，火災時由搶救人員以破壞器材切開，鐵捲門之小鐵
    門仍為關閉狀態(由內部以鐵條上鎖)，油懋公司與環世公司
    間之鐵門上鎖之鐵鍊仍在連接位置，顯示火災發生時(前)並
    無人員由上述各入口侵入油懋公司廠房內部。依據陳永泰陳
    述：「廠房南側東端鐵廠牆壁上方有1圓形氣孔，廠房南側
    西端鐵皮牆壁上方有1方形氣孔，均為無遮蔽之狀態。」及
    勘查現場，發現油懋公司南側東端處有1個圓形孔洞(直徑1
    公尺、距離地面3.6公尺、與塑料儲存區之水平距離約7公尺
    ) ，西側處有1個方形孔洞(長寬各1公尺、距離地面3.6公尺
    、與塑料儲存區之水平距離約11.6公尺)，研判由油懋公司
    廠房南側外面朝向上述圓形孔洞投擲引火物、由油懋公司廠
    房西側外面朝向上述方形孔洞投擲引火物、經油懋公司廠房
    南側外面之水塔攀爬上遮雨棚後，由上述圓形孔洞朝油懋公
    司廠房內部投擲引火物，均有可能造成塑料儲存區南側東端
    處起火燃燒。又檢視起火處殘餘物，檢出石油系混合物(直
    鏈烷類)成份，但未發現任何火源，並參酌上開陳永泰陳述
    ：「廠房南側東端處由北到南分別放置塑料、廢機油及碳粉
    均不會自燃，但若有外來之火源就會燃燒。」研判起火原因
    以人為縱火之可能性較大（見調查報告第9-10頁，本院卷(一)
    第87-88頁）。結論：「經調查本案之起火戶是在觀音鄉○
    ○○路11號B棟廠房後(南)側油懋公司，起火處是在11號B棟
    廠房後(南)側油懋公司塑料儲存區南側東端處，起火原因以
    人為縱火之可能性較大。」(見調查報告第10頁，本院卷(一)
    第88頁)
  (三)桃園縣政府消防局第三大隊草漯分隊火災出動觀察紀錄記載
    ：「．．．時間紀錄：(一)報案時間：95年2月2日16時7分(二)
    出勤時間：95年2月2日16時8分(三)到達時間：95年2月2日16
    時10分(四)控制時間：95年2月2日16時57分(五)撲滅時間：95年
    2月2日20時8分。到達前狀況：(一)值班人員接聽火災報案電
    話內容：值班隊員楊昌俯接獲指揮中心隊員邱國書通報工廠
    火警。(二)前往火場之交通阻暢狀況：火場前側道路為16米寬
    道路無阻礙，交通順暢。(三)到達火場途中火煙臭味爆炸狀況
    ：火場途中發現有大量黑色濃煙沒有爆炸聲。到達時狀況：
    (一)火、煙冒出之方位及強、弱聲音、臭味、爆炸之特殊狀況
    及燃燒面積波及情形：到達現場時，四間倉庫均冒出黑色濃
    煙，火勢在B棟廠房後側燃燒，燃燒面積約1000平方公尺。
    ．．．搶救時狀況：(一)火勢及射水的情形：現在火勢猛烈，
    經請求鄰近分隊支援始控制火勢。．．．(三)搶救時物品之移
    動、破壞及建築物倒塌損壞情形：搶救時未移動現場物品，
    使用圓盤切割器破壞B棟後側(油懋公司)鐵捲門。．．．。
    」(紀錄影本見本院卷(一)第171頁)桃園縣政府消防局火災調
    查報告記載：「．．．1.由外貌觀察，發現觀音鄉○○○路
    11號A、B、C、D棟廠房均受火熱不等程度之燒損，鐵皮嚴重
    受熱、變色。2.調查人員同步勘查時，發現A、B、C棟廠房
    內部均有火在燃燒，D棟廠房前側尚未燃燒，後側有火在燒
    並竄出濃煙，搶救人員於D棟廠房與E棟廠房中間通道佈線搶
    救，通道前側未受波及，後側則受D棟廠房燃燒之火熱燻燒
    ，C棟廠房及D棟廠房後(南)側廢料儲存區尚未燃燒，B棟廠
    房後(南)側廢料儲存區火勢猛烈。3.勘查A 、B、C、D棟廠
    房內部燒損情景：發現A棟廠房、B棟廠房、C 棟廠房、D棟
    廠房後(南)側內部物品、鋼骨、鐵皮均受火熱不等程度之燒
    損，D棟廠房前(北)側僅受火熱輕微燒損。4.檢視C棟廠房與
    D棟廠房中間鋼骨燒損情形，發現鋼骨均向西側彎曲，顯示
    火流是由C棟廠房向D棟廠房延燒。5.檢視B棟廠房與C棟廠房
    中間鋼骨、鐵皮燒損情形，發現鐵皮燒損情形以南側較為嚴
    重，鋼骨及鐵皮均向西側彎曲，顯示火流是由B棟廠房向C棟
    廠房延燒。6.檢視A棟廠房與B棟廠房中間鋼骨燒損情形，發
    現鋼骨與鐵皮燒損情形以東側較為嚴重，鋼骨亦向東側彎曲
    ，顯示火流是由B棟廠房向A棟廠房延燒。7.高志宏君於現場
    指證保全系統最先發報之偵測器位置是在B棟廠房後(南)側
    油懋公司南側鐵捲門旁，偵測器感應之角度約為30度，感應
    之方向為塑料儲存區南側東端處。．．．9.依據林章壤君之
    談話筆錄略以：「．．．我於95年2月2日16點7分許接到中
    興保全電話告知隔壁倉庫A、B、C棟發生火災，．．．保全
    公司與本公司倉管員約於2月2日16時20分到達現場，隨即配
    合消防人員由D棟2樓尋找火源，發現火源在倉庫B棟後段，
    並配合消防人員趕至B棟後段搶救，當時D棟尚無燃燒。」10.
    依據盧德賢之談話筆錄略以：「．．．發生火災時我在家中
    ，是公司主管林章壤以電話通知我，我才知道公司倉庫失火
    。得知火災後我立刻趕往現場，約10分鍾就抵達現場(16時
    25分左右)當時消防人員已在場現搶救，我即協助消防人員
    尋找火點配合搶救，當時A棟、B棟前側、C棟及D棟廠都是只
    有煙沒有火，火在B棟後側內部燃燒，消防人員由B棟後側鐵
    捲門切開後，我有看見火，後來才擴大延燒。我能確定最初
    時A棟、B棟前側、C棟及D棟廠房沒有燃燒，我有親眼看到。
    」11.依據高志宏之談話筆錄略以：「我目前為長榮保全股份
    有限公司勤務課課長。我因95年2月2日16時許，觀音鄉○○
    ○路11號發生火災，經消防局調查人員通知協助調查。我擔
    任目前的職務約8年，對火災現場之保全動作非常瞭解。本
    公司負責火災現場環世公司及油懋公司廠房內部之保全系統
    ，油懋公司的防護區域為A棟全部、B棟前半段及C棟全部，
    油懋公司的防護區域為B棟後半段，兩家公司的防護區域各
    自獨立。火災發生時保全系統最初動作之信號為95年2月2日
    15時59分3秒，油懋公司鐵捲門旁之溫度(體溫)偵測器連續
    發報3次第6迴路異常(盜警)，16時3分56秒位於油懋公司東
    側的第5迴路啟動發報(連續3次)，16時4分25秒油懋公司防
    護區停電，16時6分27秒系統發出自保信號，16時8分35秒油
    懋公司北側(與環世交接處)的第3迴路啟動發報(連續3次)，
    之後系統就沒有信號。．．．」(見本院卷(一)第81-83頁)可
    知火災發生時保全系統最初動作之信號為95年2月2日15時59
    分3秒，消防局於16時7分接獲報案後出勤於16時10分到達搶
    救，到達時4間倉庫冒出黑色濃煙，火勢在B棟廠房後側燃燒
    ，A棟、B棟前側、C棟及D棟廠房並無燃燒，由於系火災發生
    後，尚未延燒至D棟廠房時，消防人員已進入系爭建物內搶
    救，惟仍不免火勢之延燒，連專業消防人員都無法避免火勢
    之擴大，應認系爭火勢之擴大應屬無法避免，此外，尚無證
    據證明火災警報器未發報導致該救災有遲延、因該遲延而使
    損害發生或擴大。至原告主張：若16時因火警自動警報設備
    之警鈴大作而有人報案，消防隊約於16時3分即得到達現場
    ，當時火勢仍僅蔓延於最初起火點周遭，尚未擴大，不致於
    造成火災延燒D棟之結果云云，並未舉證證明，並無足採。
  (四)建築法第77條第1項規定：「建築物所有權人、使用人應維
    護建築物合法使用與其構造及設備安全。」第3項規定：「
    供公眾使用之建築物，應由建築物所有權人、使用人定期委
    託中央主管建築機關認可之專業機構或人員檢查簽證，其檢
    查簽證結果應向當地主管建築機關申報。非供公眾使用之建
    築物，經內政部認有必要時亦同。」同法第77條之1規定：
    「為維護公共安全，供公眾使用或經中央主管建築機關認有
    必要之非供公眾使用之原有合法建築物防火避難設施及消防
    設備不符現行規定者，應視其實際情形，令其改善或改變其
    他用途；其申請改善程序、項目、內容及方式等事項之辦法
    ，由中央主管建築機關定之。」同法第91條第1項規定：「
    有左列情形之一者，處建築物所有權人、使用人、機械遊樂
    設施之經營者新臺幣6萬元以上30萬元以下罰鍰，並限期改
    善或補辦手續，屆期仍未改善或補辦手續而繼續使用者，得
    連續處罰，並限期停止其使用。必要時，並停止供水供電、
    封閉或命其於期限內自行拆除，恢復原狀或強制拆除：．．
    ．二未依第77條第1項規定維護建築物合法使用與其構造及
    設備安全者。．．．」94年2月2日消防法第6條規定：「下
    列場所之管理權人應設置並維護其消防安全設備：一依法令
    應有消防安全設備之建築物。．．．」消防法第2條規定：
    「本法所稱管理權人係指依法令或契約對各該場所有實際支
    配管理權者；其屬法人者，為其負責人。」本件被告新麗登
    公司於94年1月1日將A、B、C、D、E棟廠房出租予偉常公司
    ，偉常公司將於94年2月1日將A、B、C棟前半部出租予環世
    公司，環世公司於94年10月20日將B棟廠房後側約300坪轉租
    予油懋公司存放再生油進口設備及膠粒等物品，租期自94年
    11月1日起至96年4月30日止，為兩造所不爭執，已如前述，
    被告環世公司既於94年11月1日將B棟後半出租交付油懋公司
    經營使用，對之有實際支配管理權、負有設置並維護其消防
    安全設備者，應為油懋公司，被告新麗登公司、環世公司對
    該建物已失去實際支配管理權，並無設置該消防設備之作為
    義務(最高法院98年台上字第1086號判決參照)。由於被告油
    懋公司對於分租之廠房，無消防安全設置標準第13條所指增
    建、改建或變更用途之情，亦無同條所指除外情形，則其消
    防安全設備之設置，只要維持原本被告新麗登公司之設置，
    即可認符合該行業應有之消防安全設備(96年重訴更一字第
    10號相關論述見本院卷第75頁反面-76頁反面、第110頁反面
    -111頁反面)，而被告新麗登公司就系爭廠房之消防安全設
    備已於94年8月10日經桃園縣政府消防局複查通過(桃園縣政
    府消防局96年2月7日桃消預字第0960110126號函影本見本院
    卷(一)第103頁、97年5月22日桃消預字第0970110607號函見本
    院卷(二)第30頁)，並經桃園縣政府檢送94年度建築物防火避
    難設施與設備安全檢查申報結果通知書，經審查結果准予報
    備(桃園縣政府94年11月2日府工使字第0940306909號函影本
    見本院卷(四)第198頁)，可知系爭倉庫之已完成公共安全檢查
    簽證及申報作業，被告新麗登公司、環世公司並無違反相關
    建築法及消防法。原告指被告新麗登公司、環世公司未於該
    建物設置消防安全設備，並怠於維護建築物構造及設備安全
    ，違反保護他人之法律，且與延燒原告財產間有密不可分之
    關係，應認定有因果關係云云，為不可採。
  (五)被告環世公司及偉常公司於94年10月20日簽訂備忘錄，內容
    為：「一查油懋公司租賃之標的範圍，將由油懋公司自行安
    裝符合該行業之公共安全及消防檢查之相關設備，並保證該
    特殊消防安檢區域僅限於其租賃標的範圍。若因油懋公司之
    消防安全檢查致使整體廠區之消防規格必須提升，則油懋公
    司需負擔整體提升費用，如不願負擔者，環世公司得提前終
    止與其所簽訂之租約。．．．」(備忘錄影本見本院卷(一)第
    133頁）係被告環世公司與偉常公司約定「由被告油懋公司
    自行安裝公共安全及消防檢查設備」，且保證「特殊安檢區
    域僅限於油懋公司租賃範圍」，而若油懋公司不願負擔提升
    消防規格所需費用時，被告環世公司有權決定是否終止其與
    油懋公司間租約，難認係課予被告環世公司監督責任。
  (六)原告主張被告應無不能防範有人從該圓孔投擲引火物云云，
    然無法預知會有人縱火，且無法規規定不得有圓孔，原告所
    主張圓孔與原告所謂消防安全設備無涉。系爭火災係因縱火
    所致，難認被告新麗登公司、環世公司因此對原告有侵權行
    為。
  (七)民法第191條第1項規定：「土地上之建築物或其他工作物所
    致他人權利之損害，由工作物之所有人負賠償責任。但其對
    於設置或保管並無欠缺，或損害非因設置或保管有欠缺，或
    於防止損害之發生，已盡相當之注意者，不在此限。」第2
    項規定：「前項損害之發生，如別有應負責任之人時，賠償
    損害之所有人，對於該應負責者，有求償權。」18年11月22
    日立法理由為：「謹按土地上工作物之自主占有人，不問其
    占有工作物之土地與否，以交通上之安全所必要為限，凡設
    置工作物保管工作物之方法，一有欠缺，即應修補，務使不
    生損害，此公法上之義務也。若因欠缺致生損害於他人時，
    即應負賠償之責。然工作物所有人對於防止發生損害之方法
    ，已盡相當之注意者，即可不負賠償義務。若其損害之原因
    ，別有負責任之人時，(例如建築工作物之承攬人)工作物所
    有人，於向被害人賠償後，自可對於其人行使求償權。此本
    條所由設也。」88年4月21日修正理由為：「土地上之建築
    物或其他工作物使他人權利遭受損害時，應推定其所有人就
    設置或保管有欠缺，被害人請求損害賠償時，無須負舉證責
    任，方能獲得週密之保護，但所有人能證明對其無欠缺，或
    於防止損害之發生，已盡相當之注意，或損害非因設罝或保
    管有欠缺所致者，仍得免負賠償責任，方為平允，爰修正第
    一項。」系爭火災之起火原因以人為縱火之可能性較大，已
    如前述，並非被告新麗登公司所有之建築物本身之設置或保
    管有缺失而致，火災之發生既與建築物本身無關，應無民法
    第191條規定之適用。
  (八)民法第191條之3規定：「經營一定事業或從事其他工作或活
    動之人，其工作或活動之性質或其使用之工具或方法有生損
    害於他人之危險者，對他人之損害應負賠償責任。但損害非
    由於其工作或活動或其使用之工具或方法所致，或於防止損
    害之發生已盡相當之注意者，不在此限。」其立法理由為：
    「為使被害人獲得周密之保護，請求賠償時，被害人只須證
    明加害人之工作或活動之性質或其使用之工具或方法，有生
    損害於他人之危險性，而在其工作或活動中受損害即可，不
    須證明其間有因果關係。但加害人能證明損害非由於其工作
    或活動或其使用之工具或方法所致，或於防止損害之發生已
    盡相當之注意者，則免負賠償責任，以期平允，爰增訂本條
    。」則民法第191條之3規定，係以被害人在工作或活動中受
    有損害為前提。系爭火災之起火原因以人為縱火之可能性較
    大，已如前述，又系爭火災係發生於95年2月2日春節假期停
    工中(95年春節假期自95年1月28日至2月2日)，並非在被告
    新麗登、環世公司工作或活動中所發生，並無民法第191條
    之3規定之適用。
  (九)被告張榮達雖為新麗登公司之負責人，然新麗登公司對原告
    無侵權行為損害賠償責任，被告張榮達毋庸依民法第28條、
    公司法第23條之規定與新麗登公司負連帶賠償責任。又被告
    張榮達並未經刑事判決認定有故意縱火行為，為兩造所不爭
    執，難認被告張榮達因此對原告負損害賠償責任。
  (十)綜上，被告環世公司、新麗登公司、張榮達就系爭火災對原
    告並無侵權行為責任。
八原告與其使用人百及公司是否與有過失？
  (一)被告辯以：法院若認原告之主張可採，則原告與其使用人百
    及公司與有過失，被告主張過失相抵。因原告所委之百及公
    司就原告所使用之廠房D，與被告環世公司同採保全方式而
    無人員看守，且原告未舉證證明百及公司所在廠房D之消防
    設備已依據消防法規建置並無違誤，其就火災之延燒亦屬與
    有過失。又原告主張被告環世公司未督促油懋公司設置消防
    安全設備而致火災延燒擴大係有過失云云，則百及公司所承
    租使用之廠房D亦同樣未能阻止火災之延燒而屬係有過失，
    原告應就其使用人百及公司之過失負責等語。
  (二)系爭火災發生後，尚未延燒至D棟廠房時，消防人員已進入
    系爭建物內搶救，惟仍不免火勢之延燒，連專業消防人員都
    無法避免火勢之擴大，應認系爭火勢之擴大應屬無法避免，
    已如前述，故原告、百及公司應無過失。
九原告得否依民法第444條而主張被告環世公司應就油懋公司之
  過失對原告負侵權行為責任？
  (一)原告主張：環世公司未盡善意管理督導及監督之責任，轉租
    予未經政府核發許可證照之油懋公司，是因人為之不當導致
    租賃標的物引發火災，故依民法第444條規定，承租人環世
    公司應負賠償責任等語。
  (二)民法第444條第1項規定：「承租人依前條之規定，將租賃物
    轉租於他人者，其與出租人間之租賃關係，仍為繼續。」第
    2項規定：「因次承租人應負責之事由所生之損害，承租人
    負賠償責任。」其立法理由為：「謹按前條之規定，承租人
    經出租人承諾，而以租賃物轉租於他人，或因房屋之租賃契
    約內無不得轉租之訂定，而以房屋一部轉租於他人者，此時
    出租人與承租人間之租賃關係，仍然存續，並不因承租人與
    次承租人間之租賃關係，而受其影響，故承租人對於出租人
    ，仍負租賃之責，此第1項所由設也。承租人以租賃物轉租
    於他人，其與出租人間之租賃關係，既仍為存續，則因次承
    租人所加於租賃物之損害，應由承租人對於出租人負賠償之
    責任，是屬當然之結果，此第2項所由設也。」民法第444條
    為出租人與承租人間關係之規定，本件原告與被告環世公司
    間並無契約關係，亦非出租人與承租人之關係，故無該條之
    適用。
十原告對被告3人之請求權是否已罹於消滅時效？是否應依民法
  第276條減免被告3人之責任？
  (一)被告抗辯：若原告本件主張可採，油懋公司為本件火災責任
    之最終負責人，惟原告迄未對油懋公司起訴，則原告對油懋
    公司之請求權已因罹於2年時效而消滅，依民法第276條第2
    項規定，被告主張時效抗辯；原告未對共同被告公司之員工
    起訴，故對該等員工之侵權行為請求亦已罹於時效而消滅，
    環世公司主張僱用人之時效抗辯；又原告迄未對被告環世公
    司之出租人偉常公司提起共同侵權行為請求，則原告就偉常
    公司應負擔之責任已經罹於時效消滅，被告環世公司主張就
    偉常公司應分擔部分免責等語。
  (二)本件被告對原告毋庸負侵權行為損害賠償責任，故無時效之
    問題。
十一被告3人是否應依民法185條規定對原告負連帶賠償責任？
  (一)原告主張：
    1.原告對被告分別之請求權基礎：
      環世公司部分：依民法第184條第1、2項、第185條、第
        191-3條、第444條，建築法第77、77-1、91條，消防法
        第6條之規定，對原告負損害賠償責任。
      新麗登公司部分：依民法第184條第1、2項、第185條、
        第191條、第191-3條，建築法第77、77-1、91條，消防
        法第6條之規定，對原告負損害賠償責任。
      對張榮達：依民法第184條第1、2項、第185條，建築法
        第77、77-1、91條，消防法第6條之規定，對原告負損
        害賠償責任。
    2.被告間之連帶關係或不真正連帶關係：
      被告張榮達為新麗登公司之負責人，應依民法第28條、
        公司法第23條之規定與新麗登公司負連帶賠償責任。
      如張榮達經認定為故意縱火，與新麗登公司及環世物流
        公司間，應依民法第185條第1項規定，對原告負連帶損
        害賠償責任，或張榮達、新麗登公司及環世物流公司間
        ，均獨立對原告成立單獨之侵權行為損害賠償責任，3
        者間亦成立不真正連帶關係。
  (二)本件被告環世公司、新麗登公司、張榮達就系爭火災對原告
    並無侵權行為責任，已如前述，則被告3人無從依民法185條
    規定對原告負連帶賠償責任。
十二若被告應負損害賠償責任，應賠償金額為何？
  (一)原告主張：原告公司存放於D棟廠房之貨物受損明細及金額
    ，已委由英商麥理倫國際公證有限公司台灣分公司於火災事
    故現場進行查勘及盤點作業，並就原告公司所受之損害金額
    估算，計算原告公司之損失金額共計36,138,450元，原告起
    訴僅請求35,045,585元等語。
  (二)被告則辯以：損害賠償以回復原狀為原則，原告請求賠償金
    錢顯不合法。被告否認原告所提出公證報告之真正。原告未
    證明在火災現場確實放置物品、品質、數量。原告所提之公
    證報告係以原告自製文件為憑，顯不可採。該公證報告所認
    定損害金額與原告起訴金額不同。公證報告作成日為96年9
    月，原告早在96年8月即已提起本件訴訟，且公證報告第5頁
    有記載計算內容如附件G，惟公證報告無附件A-F之出處，顯
    有不實，該公證報告係為配合原告96年8月1日提起本件訴訟
    後之附合而作。48萬元額外費用無任何證明，不足為憑。原
    告主張系爭損害應繳納營業所得稅，今原告之貨物既滅失而
    毋庸繳交營所稅，應將此金額扣除，否則屬不當得利。法人
    營業所得稅依法為25%，故至少應再扣除25%，以原告所主張
    之35,045,585元計，至少應再扣除8,761,396元等語。
  (三)本件被告對原告毋庸負損害賠償責任，故毋庸認定被告應賠
    償金額。
十三綜上所述，被告新麗登公司為桃園縣觀音鄉○○村○○○路11
  號之A、B、C、D、E棟廠房之所有權人，將5棟廠房出租予偉常
  公司，偉常公司將D棟出租予百及公司，偉常公司將A、B、C棟
  前半部出租予環世公司，環世公司將B棟廠房後側轉租予油懋
  公司。原告所有之貨物委託百及公司儲存配銷，百及公司提供
  D棟倉庫作為存放貨物使用。95年2月2日下午4時左右，B棟廠
  房後側發生火災，嗣延燒至廠房A、B、C、D棟。依桃園縣消防
  局製作火災原因調查報告書所載：「．．．七結論：經調查本
  案之起火戶是在觀音鄉○○○路11號B棟廠房後(南)側油懋公
  司，起火處是在11號B棟廠房後(南)側油懋公司塑料儲存區南
  側東端處，起火原因以人為縱火之可能性較大。」顯見本件起
  火原因以人為縱火之可能性較大。又依消防法第6條第1項之規
  定，可知應設置並維護其消防安全設備者，為場所之管理權人
  。且所稱管理權人，依同法第2條規定，乃指依法令或契約對
  各該場所有實際支配管理權者。被告新麗登公司將5棟廠房出
  租予偉常公司，偉常公司將A、B、C棟前半部出租予環世公司
  ，環世公司將B棟廠房後側轉租予油懋公司，被告環世公司既
  將B棟後側出租交付油懋公司經營使用，對之有實際支配管理
  權、負有設置並維護其消防安全設備者，應為油懋公司，被告
  新麗登公司、環世公司對該建物已失去實際支配管理權，並無
  設置該消防設備之作為義務，被告新麗登公司、張榮達、環世
  公司並無違反相關建築法及消防法。本件未能認為被告違反保
  護他人之法律，致原告受財物損害，原告復未證明被告有何故
  意或過失，不法侵害其權利，致其受有損害，原告依侵權行為
  之法則，請求被告3人連帶給付原告損害額本息，即非正當。
  被告對B棟廠房後側建物已失實際支配管理權，而非該建物之
  場所管理權人，且不能證明該火災係因該建物構造或安全設備
  所致，系爭火災起火原因以人為縱火之可能性較大，與被告有
  無違反民法第191條、第191條之3、建築法第77條、第77條之1
  、消防法第6條規定，核無相當因果關係。從而，原告依民法
  第28條、第184條第1項、第2項、第185條第1項、第191 條、
  第191條之3、第444條，建築法第77條、第77條之1、第91 條
  ，消防法第6條，公司法第23條之規定，請求被告連帶給付
  35,045,585元，及自起訴狀繕本送達被告翌日起至清償日止按
  年息5%計算之利息，為無理由，應予駁回。原告之訴既經駁回
  ，其假執行之聲請即失所附麗，應併予駁回。
十四本件判決基礎已臻明確，兩造其餘攻擊防禦方法及舉證，於判
  決結果無影響，毋庸一一論列，附此敘明。
十五結論：原告之訴為無理由，依民事訴訟法第78條，判決如主文
  。
中    華    民    國     100    年    1    月    31   日
                  民事第一庭    法  官  周美雲
以上正本係照原本作成
如對本判決上訴，須於判決送達後20日內向本院提出上訴狀。如
委任律師提起上訴者，應一併繳納上訴審裁判費。
中    華    民    國     100    年    1    月    31   日
                                書記官  詹雪娥